臺灣南投地方法院裁定
110年度投秩聲字第1號
原處分機關  南投縣政府警察局集集分局
聲明異議人
即受處分人  黃忠正  



上列聲明異議人即受處分人因違反社會秩序維護法案件，對於南
投縣政府警察局集集分局於民國110年4月24日所為之處分（投集
警秩字第1100005992號）聲明異議，裁定如下：
    主  文
原處分撤銷。
黃忠正不罰。
    事實理由及證據
一、原處分裁罰意旨略以：
　　異議人於民國110年3月28日下午10時許，於南投縣○○鎮○○街
    000○0號處所，與第三人陳功志酒後因理念不同發生口角，
    第三人陳功志持酒瓶攻擊異議人頭部，異議人見狀將第三人
    陳功志壓制於地面，並與第三人陳功志互相鬥毆，依社會秩
    序維護法第87條第2款規定，處異議人罰鍰新臺幣（下同）6
    ,000元等語。
二、聲明異議意旨略以：
    異議人於110年3月28日在友人即第三人陳明宏（原名：陳振
    岳）住處與第三人陳明宏、陳功志飲酒，惟於過程中無故遭
    受陳功志持酒瓶攻擊頭部，異議人在出於自身防衛之下起身
    抵擋，並非如移送機關處分書上所述雙方因細故互毆，再者
    本次事件發生在室內，非戶外公共場合擾亂居民，怎麼能依
    社會秩序維護法處分，爰依法提出異議，請求撤銷原處分等
    語。
三、按聲明異議人不服警察機關之處分者，得於處分書送達之翌
    日起五日內聲明異議；聲明異議，應以書狀敘明理由，經原
    處分之警察機關向該管簡易庭為之；簡易庭認為聲明異議無
    理由者，應以裁定駁回之；認為有理由者，以裁定將原處分
    撤銷或變更之；對於簡易庭關於聲明異議所為之裁定，不得
    抗告，分別於社會秩序維護法第55條、第57條第2項及第3項
    定有明文。
四、第按對於現在不法之侵害，出於防衛自己權利之行為，不罰
    ，社會秩序維護法第12條定有明文。又正當防衛，係以對於
    現在不法之侵害，而出於防衛自己或他人權利之行為為要件
    ；所稱不法之侵害，只須客觀上有違法之行為，即可以自力
    排除其侵害而行使防衛權，且不以侵害之大小與行為之輕重
    而有所變更；又侵害之是否為現在，應以其侵害之是否尚在
    繼續中，可否即時排除為準，苟其侵害狀態尚在繼續中而被
    害人仍有受侵害之危險，而可以即時排除者，仍不失為現在
    之侵害（最高法院90年度台上字第4175號判決要旨參照）。
    至於防衛行為，祇以基於排除現在不法之侵害而不超越必要
    之程度為已足，不以出於不得已之行為為條件；亦即行為人
    主觀上認識現有不法侵害存在而有防衛之意思，客觀上有防
    衛之行為，自得主張正當防衛（最高法院95年度台上字第56
    17號判決意旨參照）。
五、查異議人於110年4月10日於警詢時辯稱：「喝到下午10時許
    ，陳明宏請陳功志音量小聲一點，我好心再跟陳功志講一次
    小聲一點，陳功志就突然講出一句句有警告意味的『蛤!卡細
    聲？』，陳功志在講完這句話，就突然拿桌上的酒瓶往我左
    邊頭部敲下去，因為陳功志有要再繼續攻擊的動作，我下意
    識保護自己就還手，把陳功志壓在地上徒手打他也有用腳踢
    他，過程中我都徒手沒有拿任何工具，過程中陳功志有掙扎
    也有打到我，陳功志也都是徒手，但因為我怕陳功志會持續
    攻擊我，我就先把陳功志壓在地上，等警方到場。」、「都
    沒有持任何工具。陳功志最先敲我的那一下是拿酒瓶，之後
    都是徒手」、「我知道陳功志好像有流血、我不知道他的傷
    勢」（見本院卷第33及35頁），而證人即第三人陳明宏則於
    110年8月16日於警詢時證稱：「我不知道他們為什麼發生口
    角，我進去廁所出來就看到黃忠正的左耳及額頭流血，我不
    知道他們是誰的用字遣詞先刺激到誰，印象中是陳功志先拿
    酒瓶打黃忠正的，接著陳功志就突然一直要打黃忠正，陳功
    志有被黃忠正推倒，黃忠正叫陳功志不要打了，但陳功志一
    直打黃忠正，黃忠正才叫我趕快報案。」、「因為陳功志講
    不聽，一直要攻擊黃忠正，所以我才報警的。」、「黃忠正
    都沒有拿武器。」（見本院卷第110及111頁）。綜上，本院
    互核證人即第三人陳明宏與異議人之警詢內容，皆係第三人
    陳功志先持酒瓶攻擊異議人頭部，且第三人陳功志有持續性
    攻擊動作，異議人始以徒手還擊等事實，大體相符，堪信異
    議人所述為真實。且本院審視現場照片，可見黃忠正左耳側
    邊部位有大片血痕（見本院卷第43頁下方照片），足證當時
    之情形係異議人頭部遭受攻擊，而異議人係出於防衛意思而
    反擊。縱然第三人陳功志受傷情形非輕（此有秀傳醫療社團
    法人秀傳紀念醫院110年8月2日明秀(醫)字第1100000803號
    函在卷可佐，見本院卷第101頁），惟異議人遭受頭部攻擊
    ，且據前揭證詞可知第三人陳功志並未停止攻擊異議人，倘
    異議人不加以反擊，可能遭致比頭部受到攻擊更嚴重之傷害
    產生。準此，異議人反擊致第三人陳功志受有醫院函文內所
    示之傷害，衡其情形係異議人出於不得已且未逾越必要之程
    度，另第三人陳功志亦不願追究異議人對其所造成傷害之責
    任。從而，異議人既出於防衛意思而為防衛行為，其所辯稱
    係出於正當防衛，自屬可採。原處分機關對異議人處以罰鍰
    ，尚有未恰，異議人請求撤銷原處分，為有理由，自應將原
    處分撤銷，另為不罰之諭知。
六、依社會秩序維護法第57條第2項後段，裁定如主文。
中　　華　　民　　國　　110 　年　　9 　　月    14    日
                  南投簡易庭  法  官  林彥宇
以上為正本係照原本作成。
本裁定不得抗告。                   
中　　華　　民　　國　　110 　年　　9 　　月　　15　　日
                              書記官